【裁判字號】    89,易,1083
【裁判日期】    900523
【裁判案由】    竊盜
【裁判全文】
臺灣苗栗地方法院刑事判決                        八十九年度易字第一八三號
    公  訴  人  臺灣苗栗地方法院檢察署檢察官
    被      告  乙○○
右列被告因竊盜案件，經檢察官提起公訴（八十九年度偵字第四四一九號），本院判
決如左：
    主      文
乙○○攜帶兇器竊盜，累犯，處有期徒刑柒月。扣案之鉗子壹把，沒收之。
    事      實
一、乙○○前曾於民國八十六年間違反麻醉藥品管理條例案件，經本院判處有期徒刑
    七月確定，於八十八年一月三日縮刑期滿執行完畢，猶不知悔改，因缺錢花用，
    竟基於為自己不法所有之意圖，於八十九年十月二十三日中午十二時五十分，持
    客觀上足以對人之生命、身體、安全構成危險之鉗子一把，赴苗栗縣三義鄉鯉魚
    潭村已停駛之內社川橋鐵路，以徒手之方式竊取臺灣省鐵路局（下稱鐵路局）所
    有、原放置在鐵路旁之電纜槽內卻遭不詳姓名之人剪斷後放置在鐵路旁之電纜線
    約十公斤，欲持以變賣換現，嗣得手後欲離去之際，為埋伏之警員當場查獲，並
  扣得前開鉗子一把。
二、案經苗栗縣警察局苗栗分局報請台灣苗栗地方法院檢察署檢察官偵查起訴
    理      由
一、訊據被告乙○○固供認於前揭時地持鉗子一把而以徒手之方式拿取前開鐵路局所
    有之電纜線，惟矢口否認有何竊盜犯行，辯稱：伊係從鐵路旁撿到電纜線，伊沒
    有竊取之意思云云。經查，右揭事實，業據證人即當場查獲被告之員警甲○○證
    述查獲經過屬實，並經證人即管理該山線鐵路之鐵路局員工丙○○證述該電纜線
    係鐵路局所有且價值新台幣（下同）五百元之等情明確（見偵卷第六頁背面）。
    被告雖辯稱係撿到云云，然據被告於警訊及本院審理時供稱：「（你竊取電纜線
    作何用途？）我因缺錢而竊取電纜線來變賣作為花用。」、「（你知道那是鐵路
    局的？）知道。」等語（見偵卷第五頁、九十年三月二十二日訊問筆錄第三頁）
    ，準此，該電纜線乃屬有價值之物，且屬鐵路局所有，被告既未經鐵路局之同意
    ，竟持以欲變賣換得現金，其主觀上當有為自己不法所有之意圖甚明，是被告辯
    稱係拾得云云，不足採信。又就被告竊取該電纜線之方式乙節，被告雖於警訊中
    證稱電纜線係以鉗子剪斷云云，惟此為被告所堅決否認，辯稱伊係向警員說電纜
線係用「撿」的，而非「剪」的等語。按刑事訴訟法第一百條之一第一項規定：
    訊問被告，應全程連續錄音；必要時，並應全程連續錄影。考其立法目的，在於
    建立訊問筆錄之公信力，並擔保訊問程序之合法正當；亦即在於擔保被告對於訊
    問之陳述，係出於自由意思及筆錄所載內容與其陳述相符。查被告既於本院審理
    時，就竊取電纜線方式有所爭執，並表示未於警訊中為「剪斷」電纜線之供述，
    本院自應調取警訊錄音帶以明事實。惟本院雖傳訊警員並於傳票上註明攜帶警訊
    錄音帶，警員卻未攜至，本院自無從藉警訊錄音帶內容予以判斷實情，是被告於
    警訊中是否有如此陳述，即有待斟酌。又證人即製作警訊筆錄之警員甲○○雖到
    庭證稱：「被告到所後，有問他，他說他是用鉗子偷剪的。」等語。然既無警訊
    錄音帶供本院參酌，為貫徹刑事訴訟法第一百條之一第一項之規範意旨，自不得
    以事後警員之證述取代錄音帶之內容，否則無異架空以警訊錄音帶擔保警訊筆錄
    內容真實性之立法目的，是以，尚難以證人甲○○之證述，遽為不利於被告之認
    定。再者，證人即當場查獲被告之員警丁○○到庭證稱：「他（指被告）說是他
    進去『ㄐㄧㄢˇ』的，我不清楚他是說『剪』或『撿』的。.....。」等語（見
    九十年四月二十六日訊問筆錄第三頁），益徵製作警訊之員警不無可能將「撿」
    誤為「剪」之意思。況證人丙○○○○○○○路段常發生有電纜線被竊，核與證
    人丁○○證稱曾抓過好幾件竊取電纜線者相符，而證人丙○○又證稱曾有電車線
    （非電纜線）遭剪斷後放於現場未取走等情（見九十年四月十二日訊問筆錄第五
    頁），由此亦可推論該電纜線亦有可能係先前由他竊賊將該電纜線剪斷後置於現
    場而未取走。又，經蒞庭公訴人透過警員向鐵路局另行取得電纜線一段供本院當
    庭勘驗之結果，該電纜線外包塑膠皮，內有金屬線，以鉗子剪，結果剪不斷（見
    九十年四月二十六日訊問筆錄第四頁）。雖該電纜線與被告原竊得之電纜線非屬
    同一，且經證人丁○○證稱被告所竊取之電纜線較之為細，然該電纜線既係由鐵
    路局所提供，其基本構造應與被告所竊取者相同，且均係為供應鐵路號誌、號訊
    使用，衡情應相當堅固，而被告所持有鉗子既係普通大小（非大型剪），且可明
    顯看出金屬部分已生鏽而夾合處並不銳利，苟非以大型剪為之，應認難以剪斷該
    電纜線。參以並無超越合理懷疑之證據足資證明被告所竊得之電纜線係以該鉗子
   所剪斷，尚難以臆測之方式遽認被告持有鉗子即應以鉗子剪斷電纜線等情，是被
    告辯稱係以徒手方式竊得已遭他人剪斷置於鐵路旁之電纜線等語，應堪採信。此
    外，復有苗栗縣警察局苗栗分局現場略圖、贓物認領保管單、車籍作業系統查詢
    認可資料、扣押物品清單各一紙及照片五張附卷可稽，及鉗子一把扣案足資佐證
    ，被告之自白與事實相符，應堪採信，其犯行尋堪認定。
二、按刑法第三百二十一條第一項第三款之攜帶兇器竊盜罪，係以行為人攜帶兇器竊
    盜為其加重條件，此所謂兇器，其種類並無限制，凡客觀上足以對人之生命、身
    體、安全構成威脅，具有危險性之兇器均屬之，且祇須行竊時攜帶此種具有危險
    性之兇器為已足，並不以攜帶之初有行兇之意圖為必要，最高法院七十九年臺上
    字第五二五三號著有判例可參。查被告竊取電纜線時，身上所攜帶之鉗子一把，
    屬金屬物品，雖已生鏽，但仍堅實，客觀上對於人之生命、身體、安全足以構成
    危險，核屬前開條文所指之兇器無訛。核被告所為，係犯刑法第三百二十一條第
    一項第三款之攜帶兇器竊盜罪。被告前曾於八十六年間違反麻醉藥品管理條例案
    件，經本院判處有期徒刑七月確定，於八十八年一月三日縮刑期滿執行完畢，此
    有臺灣苗栗地方法院檢察署刑案資料查註紀錄表、臺灣高等法院檢察署刑案紀錄
    簡覆表、臺灣高等法院被告全國前案紀錄表在卷可憑，其於有期徒刑執行完畢後
    五年內，再犯有期徒刑以上之本罪，為累犯，應依刑法第四十七條之規定，加重
    其刑。爰審酌被告犯罪後態度良好，尚知悔改，且據證人丙○○○○○○路段已
    經停駛，故被告之行為所生危害非鉅，又該電纜線僅值五百元，其情節及惡性均
    非深重，併參酌被告之生活狀況、品行、智識程度、犯罪之動機、目的、手段等
    一切情狀，認宜量處主文所示之刑，以資懲儆。至扣案之鉗子一把，係被告所有
    供其竊盜犯行所用之物，業據被告供承無訛，應依刑法第三十八條第一項第二款
    之規定，併為沒收之諭知。
據上論斷，應依事訴訟法第二百九十九條第一項前段、刑法第三百二十一條第一項第
三款、第四十七條、第三十八條第一項第二款，判決如主文。
本案經檢察官吳義聰到庭執行職務。
中      華      民      國    九十      年      五      月    二十三    日
                                    臺灣苗栗地方法院刑事第一庭
                                        審判長法  官  巫  政 松
                                              法  官  林  靜  雯
                                              法  官  顧  正  德
右正本證明與原本無異。
如不服本判決，應於判決送達後十日內向本院提出上訴狀( 應附繕本 )，上訴於
臺灣高等法院台中分院。
                                              書記官  陳  文  聰
中      華      民      國    九十      年      五      月    二十五    日
附錄論罪科刑法條
中華民國刑法第三百二十一條第一項 (加重竊盜罪)
犯竊盜罪而有左列情形之一者，處六月以上五年以下有期徒刑：
三  攜帶兇器而犯之者。


司法院資訊處製作；財團法人民間司法改革基金會備份。
